臺灣臺南地方法院民事判決　九十三年度訴字第六四○號
　　原　　　告　丙○○
　　訴訟代理人　林水木
　　　　　　　　丁士哲律師
　　　　　　　　莊美玉律師
　　被　　　告　復華商業銀行股份有限公司即亞太商業銀行股份有限公司
　　法定代理人　甲○○
　　訴訟代理人　乙○○
右當事人間請求第三人異議之訴事件，經本院於民國九十三年十一月二十九日言詞辯
論終結，判決如左：
    主      文
原告之訴駁回。
訴訟費用由原告負擔。
    事      實
甲、原告方面：
一、聲明：鈞院九十一年度執字第二七四七四號聲請給付借款強制執行事件，就原告
    所有坐落臺南縣新市鄉番子寮七０一之一六及同段七０一之六八地號土地上，如
    附圖之臺南縣新化地政事務所建物測量成果圖所示斜線部分，即地面層面積一三
    二點五三平方公尺，夾層面積四七點六二平方公尺之未保存登記建物，所為查封
    之強制執行程序應予撤銷。
二、陳述：
（一）原告與訴外人銘彰重機企業股份有限公司（以下簡稱銘彰公司）是事業合作關
      係，非屬僱傭關係。原告從事噴漆工作數十年，原在臺南縣關廟鄉向第三人承
      租場所，從事傢俱及堆高機之噴漆工作。嗣傢俱工廠紛紛自行成立噴漆部門，
      原告之噴漆業務遂以堆高機為主。原告知識程度不高，受大環境經濟不景氣之
      影響，在事業上未有進展，一直未能擁有自己的噴漆場所，因從事堆高機之噴
      漆工作時，尚需有天車配合，訴外人銘彰公司之工廠裝設有天車之設備，於節
      省設備成本之考量下，自八十一年三月起即與訴外人銘彰公司有事業合作關係
      ，由訴外人銘彰公司委託原告從事堆高機噴漆工作。為使工作順利進行，遂於
      八十一年三月一日與訴外人銘彰公司簽訂協議書，約定由訴外人銘彰公司無償
      提供所有坐落臺南縣新市鄉○○○段七０一之一六地號土地及其上建號一七二
      號門牌「臺南縣新市鄉○○路一八七號」工廠內部，與同段七０一之六八地號
      土地，在上開番子寮段七０一之一六、七０一之六八地號土地上搭建如附圖即
      臺南縣新化地政事務所建物測量成果圖所示斜線部分之地面層面積一三二點五
      三平方公尺鋼骨鐵皮屋，及在上開一七二建號建物內部搭蓋如附圖所示斜線部
      分之夾層面積四七點六二平方公尺作為休息室使用（以下簡稱系爭鐵皮屋及夾
      層），系爭增建鐵皮屋及夾層均屬未保存登記建物。因原告資金僅足夠支付吊
      車工人費用新臺幣（下同）一萬九千五百元，無法籌措搭建系爭增建鐵皮屋及
      夾層之費用一百二十六萬零一百二十元，故商得訴外人銘彰公司負責人林水木
      之同意，由訴外人銘彰公司先行支付搭建費用一百二十六萬零一百二十元，再
      按月自原告每月請領之工資中扣抵，自八十一年起迄九十三年止，已由原告工
      資扣抵九十萬九千五百元，足認系爭增建鐵皮屋及夾層係原告出資搭建而成，
      為原告所有。
（二）依現況所示，系爭增建鐵皮屋及夾層與訴外人銘彰公司所有建號一七二號之保
      存登記建物，非同一時間搭建，足認確係原告嗣後因工作之便利性，自行出資
      搭建所得。蓋(1)由天車之軌道而觀：原告係從事堆高機之噴漆工作，天車係工
      作之必備設備。系爭增建鐵皮屋有安裝二台天車，由天車之安裝軌道可看出近
      大門之出入口處有二個冷氣窗台，足認系爭增建鐵皮屋是在一七二號保存登記
      建物搭建後，方才建造完成。(2)由鐵皮屋之隔熱棉而觀：系爭增建鐵皮屋屋頂
      與一七二建號保存登記建物屋頂之隔熱棉，外觀明顯不同，足認是不同時期以
      不同材質搭建之結果。(3)由牆緣及地板痕跡而觀：系爭增建鐵皮屋與一七二建
      號保存登記建物二者分界之牆緣及地板，有明顯拆除之痕跡，且二者地面明顯
      高低有別，足見二者非屬同一時間建造完成。(4)依證人即系爭增建鐵皮屋Ｈ型
      鋼架之吊車工人歐金忠到庭之證詞可知，證人於八十一年間搭建系爭增建鐵皮
      屋Ｈ型鋼架，當時鄰旁已有建號一七二號保存登記建物存在，二者確實非屬同
      一時間搭建。
（三）訴外人銘彰公司於八十八年間曾提供所有番子寮段七０一之一六地號土地及其
      上建號一七二號門牌「臺南縣新市鄉○○路一八七號建物，與相鄰坐落臺南縣
      新市鄉○○○段七０一之六八地號土地為共同擔保，向被告抵押借款二千二百
      萬元，而將上開土地及建物設定第一順位抵押權予被告，嗣因訴外人銘彰公司
      無法按期償還上開借款，經被告聲請鈞院九十一年度執字第二七四七四號給付
      借款強制執行事件就訴外人銘彰公司所有上開土地及建物予以查封，因系爭增
      建夾層位於訴外人銘彰公司所有一七二建號建物內部而遭一併查封鑑價，且被
      告並聲請鈞院民事執行處就原告所有之系爭增建鐵皮屋為查封之強制執行，於
      九十三年一月五日為未登記建物查封，均顯屬有誤。爰依強制執行法第十五條
      規定，提起第三人異議之訴，請求撤銷上開強制執行事件對系爭增建鐵皮屋及
      夾層所為查封之執行程序等情。
三、對被告所為抗辯之陳述：
（一）證人歐金忠對系爭增建鐵皮屋及夾層之承作部分，是在不負擔材料費用之情況
      下，提供Ｈ型鋼構搭建之勞務給付，其搭吊範圍包括系爭增建部份的屋樑及柱
      子。由於係屬勞務提供，故以一天六千五百元之工資計算，共計請領工資一萬
      九千五百元。上揭證人之證述與訴外人銘彰公司負責人林水木所陳述：「我是
      經由原告本人同意，由我出面委託徐清玉建造的。因為有保存登記部分是我以
      銘彰公司負責人身分委託徐清玉建造的，所以我們公司與原告定協議書時，原
      告說就請原來的建造人建造，所以我才出面委託徐清玉。」等語，二者並無牴
      觸之處。
（二）依鈞院九十三年七月十三日現場勘驗筆錄所示，因原告之噴漆原料屬易燃物品
      ，在南檢所行政人員督導下，原告乃將之與噴漆工具放置後方倉庫中，未放置
      系爭增建鐵皮屋內。被告空言抗辯，現場無噴漆專用設備，系爭增建鐵皮屋非
      原告為噴漆用途而建造云云，實非的論。
（三）依勞工保險卡所示，原告於九十二年二月十七日以訴外人銘彰公司員工身份加
      入勞保，並不代表原告即為訴外人銘彰公司之員工。按依社會一般常理而言，
      未於該公司任職而以該公司為投保單位者，所在多有，加保於該公司，不必然
      即是該公司員工。退而言之，果真原告為訴外人銘彰公司員工，應早於八十一
      年即於以訴外人銘彰公司為投保單位加入勞保，實無理由遲至九十二年二月十
      七日才加保。
（四）被告提出原告九十年八月二十二日、九月十日、十月十一日、十一月十二日及
      九十一年一月二十三日自訴外人比強實業股份有限公司（以下簡稱「比強公司
      」）以薪水為名目之轉帳明細，不足以證明原告即是訴外人銘彰公司員工。訴
      外人比強公司雖與訴外人銘彰公司之負責人相同，然二者係屬二個不同獨立之
      法人格，不得依此即逕行推論原告與訴外人銘彰公司間存有僱傭關係，被告為
      此抗辯，實混淆問題之焦點。
（五）原告從事噴漆工作已數十年，其所承作之噴漆業務並不限於訴外人銘彰公司一
      家，尚有其他堆高機之同業，委託原告噴漆，故而不能僅依訴外人銘彰公司之
      扣抵明細金額不高，即否認原告有支付訴外人銘彰公司系爭增建鐵皮屋及夾層
      搭建費用之經濟能力事實。依原告與訴外人銘彰公司所訂協議書第三項約定記
      載是原則上每輛扣抵一千元，是指每台最低一千元之意。從而，原告所提出之
      薪資扣抵明細有一千元、二千元等不同之金額，並無違上揭協議書之約定，被
      告抗辯並無足採。
四、證據：提出鈞院九十三年一月五日南院慶九十一執如字第二七四七四號函一件、
    協議書一件、建築物估價價值及勘測配置圖一件、勞工保險卡一件、土地登記謄
    本二件、原告支付訴外人銘彰公司建造費用明細十七紙、現場照片九張；並聲請
    訊問證人即吊車工人歐金忠；與聲請勘驗現場及囑託臺南縣新化地政事務所測量
    系爭增建鐵皮屋及夾層之位置及面積。
乙、被告方面：
一、聲明：駁回原告之訴。
二、陳述：
（一）原告係訴外人銘彰公司受僱員工，依原告與訴外人銘彰公司所訂立協議書內容
      ，受僱員工提供機器噴漆勞動，賺取工資，尚需負責工廠建築物費用並由其每
      月工資扣抵，顯然與一般常理不符，原告所言不足採信。另未保存登記建物因
      未辦保存登記，其所有權人應為原始建築人，而原始建築人應為何人，應綜合
      所有情況以為判斷，包括係由何人出資或由何人雇工興建等，據以認定何人為
      該未保存登記建物之所有權人。依協議書第三點約定內容，系爭增建鐵皮屋及
      夾層係由訴外人銘彰公司出資興建，應可認定系爭增建鐵皮屋及夾層應為訴外
      人銘彰公司所有。
（二）原告所提支付訴外人銘彰公司建造費用明細表，從八十一年至九十三年原告噴
      漆完工台數合計五百四十三台，扣除工資金額合計九十萬九千五百元，與協議
      書中記載，每台扣除工資一千元，原告噴漆完工五百四十三台，應扣除金額為
      五十四萬三千元，兩者差額三十六萬六千五百元；再依明細表所示，原告每年
      噴漆平均所得僅約十八萬元，原告願意被訴外人銘彰公司超扣三十餘萬元，並
      不合理，且原告並未提出編製上開明細表的依據，例如金融機構相關款項入帳
      證明、噴漆完工證明、驗收證明等，原告所言不足採信。
（三）依原告所提前述明細表所示，原告每年噴漆所得平均僅約十八萬元，而建造系
      爭增建鐵皮屋及夾層所需費用高達一百二十六萬零一百二十元，須原告七年噴
      漆所得，始可償還完畢。而系爭增建物對原告而言，並未有合理的用途。原告
      辯稱增建物用途僅為噴漆工作順利進行與一般社會經驗法則不符，不足採信。
      又原告主張承作噴漆業務不限於訴外人銘彰公司一家，而依原告與訴外人銘彰
      公司簽訂之協議書內容觀之，訴外人銘彰公司無償提供土地不收租金，並提供
      水電、漆料、空壓系統、噴漆設備等。而原告無償使用訴外人銘彰公司水電、
      漆料、機具設備，而可承作其它公司噴漆業務，有違社會一般經驗法則，不足
      採信
（四）證人歐金忠稱系爭建物是由原告僱請其搭建，與訴外人銘彰公司負責人林水木
      稱由其雇工建造，互相矛盾。且證人歐金忠搭建系爭增建物所得僅約二萬元，
      占總建造成本比例甚微，證人說詞不足採信。又訴外人銘彰公司所有門牌臺南
      縣新市鄉○○路一八七號房屋，稅課面積為六百四十七點九平方公尺，扣除保
      存登記建物面積五百六十五點七四平方公尺，其餘面積八十二點六平方公尺，
      為未保存登記建物，納稅義務人為訴外人銘彰公司，且系爭增建鐵皮屋及夾層
      並無獨立門牌、無獨立水電，與已保存登記之建號一七二號建物無明顯區隔，
      現場無噴漆專用設備、現場地板無噴漆時所留下痕跡，原告主張為噴漆用途而
      建造，並非事實，不足採信。
（五）查原告為薪資轉帳用途，曾於九十年四月十七日於被告之新市分行開立活期儲
      蓄存款帳號0000000號，由訴外人比強公司，按月轉帳支付薪資予原告
      。又訴外人比強公司與訴外人銘彰公司之公司負責人均為訴外人林水木，顯而
      易見原告與訴外人比強公司為「僱傭關係」，原告主張與訴外人銘彰公司有所
      謂「長期工作配合」關係，並非事實，為噴漆方便而搭建系爭未保存登記建物
      ，亦非事實，其所提出「協議書」、「建造費用明細」、「噴漆明細」等，內
      容全非事實，不足採信。綜上所述，原告訴請對系爭增建鐵皮屋及夾層所為查
      封之強制執行程序應予撤銷，顯非有據，應予駁回。
三、證據：提出訴外人銘彰公司財產歸戶查詢清單一件、開戶暨相關服務申請書一件
    、原告轉帳薪資表五件、原告取款支出憑條五件、客戶往來明細表一件、比強公
    司變更登記事項卡一件為證。
丙、本院依職權調閱本院九十一年度執字第二七四七四號聲請給付借款強制執行案卷
    ；及向勞工保險局函查原告歷年投保勞工保險資料，與向財政部臺灣省南區國稅
    局嘉義縣分局函查原告自八十一年度起至九十二年度止歷年之綜合所得稅申報資
    料。
    理      由
一、本件原告起訴主張：原告從事噴漆工作，與訴外人銘彰公司有事業合作關係，由
    訴外人銘彰公司委託原告從事堆高機噴漆工作。為使工作順利進行，遂於八十一
    年三月一日與訴外人銘彰公司簽訂協議書，約定由訴外人銘彰公司無償提供所有
    坐落臺南縣新市鄉○○○段七０一之一六地號土地及其上一七二建號建物與相鄰
    之同段七０一之六八地號土地，增建系爭鋼骨鐵皮屋及夾層，分別作為噴漆場所
    及休息室使用。因原告資金僅足夠支付吊車工人費用一萬九千五百元，無法支付
    搭建系爭增建鐵皮屋及夾層之費用一百二十六萬零一百二十元，故協議約定由訴
    外人銘彰公司先行支付上述搭建費用，再按月自原告每月請領之工資中扣抵，自
    八十一年起迄九十三年止，已由原告工資扣抵九十萬九千五百元，系爭增建鐵皮
    屋及夾層係原告出資搭建而成，為原告所有。訴外人銘彰公司曾提供所有上開土
    地及建物設定第一順位抵押權予被告，向被告借款二千二百萬元，因訴外人銘彰
    公司無法按期償還借款，經被告聲請本院九十一年度執字第二七四七四號給付借
    款強制執行事件就訴外人銘彰公司所有上開土地及建物予以查封，因系爭增建夾
    層位於訴外人銘彰公司所有一七二建號建物內部而遭一併查封鑑價，且被告並聲
    請鈞院民事執行處就原告所有之系爭增建鐵皮屋為查封之強制執行，顯屬有誤。
    爰依強制執行法第十五條規定，提起第三人異議之訴，請求撤銷上開強制執行事
    件對系爭增建鐵皮屋及夾層所為查封之執行程序等情。
二、被告則以：否認系爭增建鐵皮屋及夾層為原告所有，原告為訴外人銘彰公司員工
    ，並非合作關係，又依原告與訴外人銘彰公司所訂立協議書內容，受僱員工提供
    機器噴漆勞動，賺取工資，尚需負責工廠建築物費用並由其每月工資扣抵，與常
    理不符。另系爭增建鐵皮屋及夾層係由訴外人銘彰公司出資興建，且系爭增建鐵
    皮屋及夾層並無獨立門牌、無獨立水電，與訴外人銘彰公司所有已保存登記之建
    號一七二號建物無明顯區隔，應屬訴外人銘彰公司所有。原告所提支付訴外人銘
    彰公司建造費用明細表，與協議書中記載，每台扣除工資一千元不符。原告每年
    噴漆所得平均僅約十八萬元，而建造系爭增建鐵皮屋及夾層所需費用高達一百二
    十六萬餘元，須原告七年噴漆所得，始可償還完畢，不合常情。再依協議書內容
    觀之，訴外人銘彰公司無償提供土地不收租金，並提供水電、漆料、空壓系統、
    噴漆設備等供原告噴漆使用，而原告主張可利用系爭增建鐵皮屋及夾層承作其他
    公司噴漆業務，有違社會一般經驗法則。證人歐金忠搭建系爭增建物所得占總建
    造成本比例甚微，所證不足採信。原告訴請對系爭增建鐵皮屋及夾層所為查封之
    強制執行程序應予撤銷，顯非有據等語，資為抗辯。
三、兩造不爭執之事實：
（一）坐落臺南縣新市鄉○○○段七０一之一六地號土地及其上建號一七二號門牌「
      臺南縣新市鄉○○路一八七號建物，與相鄰坐落臺南縣新市鄉○○○段七０一
      之六八地號土地均為訴外人銘彰公司所有。訴外人銘彰公司於八十八年間曾以
      上開土地及建物為設定第一順位抵押權予被告，向被告借款二千二百萬元，嗣
      因訴外人銘彰公司無法按期償還借款，經被告聲請本院九十一年度執字第二七
      四七四號給付借款強制執行事件就訴外人銘彰公司所有上開土地及建物予以查
      封，有原告所提出之土地登記簿謄本二件在卷可稽，並經本院依職權調閱本院
      九十一年度執字第二七四七四號給付借款強制執行案卷核閱無誤。
（二）上開訴外人銘彰公司所有坐落番子寮段七０一之一六、七０一之六八地號土地
      上有增建系爭如附圖所示斜線部分之地面層面積一三二點五三平方公尺鋼骨鐵
      皮屋；並於訴外人銘彰公司所有上開建號一七二號建物內部增建系爭如附圖所
      示斜線部分之夾層面積四七點六二平方公尺，系爭增建鐵皮屋及夾層均為未保
      存登記建物。被告聲請本院九十一年度執字第二七四七四號給付借款強制執行
      事件就訴外人銘彰公司所有上開土地及建物予以查封，因系爭增建夾層位於訴
      外人銘彰公司所有一七二建號建物內部而遭一併查封鑑價，且被告並聲請本院
      民事執行處就原告所有之系爭增建鐵皮屋為查封之強制執行，而於九十三年一
      月五日為未登記建物查封程序，業經本院勘驗現場並囑託臺南縣新化地政事務
      所測量系爭增建鐵皮屋及夾層之位置、面積，製有勘驗筆錄及建物測量成果圖
      在卷可稽，且有本院九十一年度執字第二七四七四號給付借款強制執行案卷可
      考。
（三）系爭增建鐵皮屋及夾層，與訴外人銘彰公司所有建號一七二號之保存登記建物
      ，並非同一時間搭建，有原告所提出照片四張在卷可稽。
四、得心證之理由：
    原告主張系爭增建鐵皮屋及夾層為原告出資搭建，係原告所有獨立不動產，分別
    作為噴漆之工作場所及休息室，被告不得聲請併予查封執行云云，惟為被告所否
    認，並以前揭情詞置辯。於茲應審究者為：（一）系爭增建鐵皮屋及夾層是否為
    原告出資搭建？（二）系爭增建鐵皮屋及夾層是否為一獨立之不動產？（三）被
    告可否聲請對系爭建物併為強制執行？
（一）按當事人主張有利於己之事實者，就其事實有舉證之責任，民事訴訟法第二百
      七十七條前段定有明文。查原告主張系爭增建鐵皮屋及夾層為原告出資搭建云
      云，既為被告所否認，參諸前開規定，自應由原告就所主張上開有利於己之事
      實善盡舉證責任。經查：
  １、原告雖提出其與訴外人銘彰公司於八十一年三月一日所簽訂之協議書、原告支
      付訴外人銘彰公司建造費用明細十七紙及證人即吊車工人歐金忠為證。經查，
      被告對上開協議書之形式上真正不爭執，惟否認該協議書內容為真正。查依上
      開協議書內容記載：「一乙方（原告）為機器噴漆技術人員，與甲方（訴外人
      銘彰公司）因長期工作配合，為能促使工作操作方便，向甲方借用地號番子寮
      （段）七０一之一六及六八之空地加蓋鐵皮建築物，及新市鄉○○路一八七號
      車床間上方加蓋休息室。二甲方願無條件借予乙方使用，不收任何租金，及供
      應電力系統、空壓系統，但乙方需為甲方所交付之堆高機噴漆，其漆科、工具
      、磨石器等費用由甲方自行負責，但工資另計。三乙方加蓋之建築物之費用由
      甲方先行給付，日後再由乙方應得工資扣抵。原則上每輛新臺幣壹仟元整，依
      實際每月工作量償還。四甲、乙方協議期間自即日起二十年為限，如乙方期
      間內不願繼續從事噴漆工作，乙方所興建之建築物無條件贈與甲方，期間甲方
      之噴漆工作不得委由第三者代工，違者需賠償乙方每輛新臺幣壹萬元整。乙方
      如未如期交付甲方委託噴漆工作，需賠償甲方每輛新臺幣壹萬元整。」，有原
      告所提出之協議書在卷可稽。查，原告主張其因受訴外人銘彰公司委託為該公
      司之堆高機噴漆，須有噴漆及休息之場所，因而向訴外人銘彰公司借用土地及
      建物，增建系爭鐵皮屋及夾層云云，惟查，依上開協議書第三、四項約定內容
      ，系爭增建鐵皮屋及及夾層之建造費用由訴外人銘彰公司先行給付，惟日後須
      由原告噴漆所得之工資內扣抵，即須由原告負責出資建造，惟該協議書卻無隻
      字片語提及系爭增建鐵皮屋及夾層之建造費用如已自原告噴漆所得工資全數扣
      抵完畢時，該增建部分是否即由原告取得使用權、處分權，該增建部分建造費
      用若自原告噴漆所得工資全數扣抵完畢而原告卻無任何使用或處分之權利，則
      約定原告需出資建造該增建部分作為工作場所，顯屬不合常理；再者，既已由
      原告噴漆所得之工資內扣抵系爭增建部分之建造費用，竟又約定自八十一年三
      月一日起二十年內，如原告不願繼續從事噴漆工作，原告所興建之建築物須無
      條件贈與訴外人銘彰公司（協議書第四項約定），且無約定訴外人銘彰公司所
      扣抵之原告噴漆工資如何返還原告，亦屬與常理相悖，足信該協議書有關約定
      系爭增建鐵皮屋及夾層之建造費用日後須由原告噴漆所得之工資內扣抵，顯屬
      不合情理，其約定內容顯難信為真實。再者，若原告並非訴外人銘彰公司之勞
      工，而係長期向訴外人銘彰公司承攬堆高機噴漆工作，或甚而如原告所主張利
      用上開增建部分承攬其他工廠之堆高機噴漆業務，其數量或金額當非少數，衡
      情訴外人銘彰公司或其他工廠自應簽發支付原告噴漆工資之憑證，以作為成本
      支出之一部分而能扣抵營利事業所得稅，並使原告得申報所得稅，然經本院向
      財政部臺灣省南區國稅局嘉義縣分局函查原告自八十一年度起至九十二年度止
      歷年之綜合所得稅申報資料，原告均無任何一筆來自訴外人銘彰公司或其他工
      廠之噴漆工資之收入憑證，再者，經本院至現場勘驗結果，系爭增建之夾層，
      目前堆置零件、雜物等使用，無任何可供人休息使用之桌、椅、床、墊等設備
      ，則原告主張其因受訴外人銘彰公司委託為該公司之堆高機噴漆，須有噴漆及
      休息之場所，因而向訴外人銘彰公司借用土地及建物，增建系爭鐵皮屋及夾層
      云云，亦難令人採信。
  ２、又查訴外人銘彰公司負責人林水木雖曾以原告訴訟代理人之身分到庭附和上開
      協議書內容謂：「（問：對於協議書第三項部分，請說明系爭建物建造費用？
      時間？委託何人建造？）當初建造的費用是一百二十六萬零一百二十元，建造
      的時間約在八十一年，詳細的月日我不記得了，先寫協議書之後再蓋地上物，
      地上物是委託仁頂鐵工廠建造的，實際建造人為徐清玉，至於鐵工廠登記負責
      人我不清楚。：：」云云（見本院九十三年六月七日言詞辯論筆錄），「（問
      ：系爭地上物是何人委託徐清玉建造的？）我是經由原告本人同意，由我出面
      委託徐清玉建造的。因為有保存登記部分是我以銘彰公司負責人身分委託徐清
      玉建造的，所以我們公司與原告定協議書時，原告說就請原來的建造人建造，
      所以我才出面委託徐清玉。：：」云云（見同上筆錄），惟原告或訴外人銘彰
      公司均無法舉出任何人證或建造費用單據等物證為據，以資證明系爭增建鐵皮
      屋及夾層確係由訴外人銘彰公司委託仁頂鐵工廠之徐清玉所建造，已難令人遽
      信，退步言之，若認訴外人銘彰公司負責人林水木所言屬實，則系爭增建鐵皮
      屋及夾層亦係由訴外人銘彰公司出資及委託訴外人徐清玉建造，並非原告出資
      及委託建造，雖原告主張訴外人銘彰公司所支付之建造費用，自八十一年起至
      九十三年止，業經自其噴漆之工資內扣抵九十萬九千五百元云云，提出支付訴
      外人銘彰公司建造費用明細十七紙為據，惟查上開明細十七紙係原告個人片面
      所製作之文書，業經被告否認其真正，且原告並未舉出任何證據如訴外人銘彰
      公司支付原告噴漆工資之付款憑證、統一發票、金融機構之付款或轉帳資料、
      或第三人委託銘彰公司就堆高機為噴漆維修工作之契約或付款單據等以資佐證
      ，原告所提出之支付訴外人銘彰公司建造費用明細十七紙應無證據能力及證據
      力可言，因之，原告主張訴外人銘彰公司所支付系爭增建鐵皮屋及夾層之建造
      費用，其已經償還訴外人銘彰公司九十萬九千五百元云云，即不足採信。況系
      爭增建鐵皮屋及夾層既尚未自原告工資內扣抵完畢，亦難認為係原告出資所建
      造。
  ３、再查，證人即吊車工人歐金忠到庭結證稱：「（問：提示系爭建物的照片系爭
      建物有無委託你的吊車吊Ｈ型鋼？）我是受委託吊系爭建物增建的鐵皮屋及夾
      層部分的Ｈ型鋼，包括增建部分的屋樑及柱子。」，「（問：何人委託你去系
      爭建物吊Ｈ型鋼？時間為何？）當初是我認識銘彰公司的負責人林水木，林水
      木曾經委託我的吊車吊堆高機，之後我去銘彰公司，丙○○及林水木跟我說，
      該公司旁邊要增建噴漆的場所，要委託我的吊車去吊Ｈ型鋼，我不知道林水木
      與丙○○的關係為何，委託我作系爭工程前，我沒有見過丙○○，當時委託我
      的時候，丙○○有說是他要做增建部分，所以工程完工之後，我就向原告丙○
      ○領錢的，工作時間是三天，一天是六千五百元的工資，我只是負責吊車的工
      作部分，至於Ｈ型鋼的材料，是何人購買提供，我不知道。他們委託我的時間
      ，因為時間已久，我不記得了，應該有十多年了。」等語（見本院九十三年九
      月二日言詞辯論筆錄），查證人歐金忠證稱是原告告訴他要做增建部分云云，
      則其此部分證詞顯係出於原告之告知，並非其親身所經歷見聞確知是原告出資
      建造系爭增建部分，即屬傳聞事實，不具證據力，自無可採信，至於證人證稱
      吊車工程完工後，曾向原告領取三天之工資一萬九千五百元，核與訴外人銘彰
      公司負責人林水木所陳述系爭增建部分是委託訴外人仁頂鐵工廠之徐清玉建造
      等語矛盾不符，蓋依林水木所言，系爭增建部分既均委由訴外人仁頂鐵工廠之
      徐清玉建造，且建造費用高達一百二十萬零一百二十元，若有僱請吊車工人吊
      Ｈ型鋼之需要，且其工資僅一萬九千五百元，衡情應由訴外人徐清玉出面委託
      ，並由其支付該部分費用，豈有由訴外人銘彰公司或原告單獨僅就吊車部分自
      行僱人之理，實有違常情；再者依協議書第三項約定系爭增建部分之建造費用
      應由訴外人銘彰公司先行支付，則有關吊車吊Ｈ型鋼之工資自屬建造費用之一
      部分，依約應由訴外人銘彰公司先行支付，證人歐金忠證稱由他向原告領錢云
      云，顯與協議書之約定內容不符，因之證人歐金忠之證詞應與事實不合，不足
      採信。
  ４、查原告所提出其與訴外人銘彰公司所簽訂協議書內容有諸多違反情理之處，且
      對原告極不公平，其內容已難令人信為真實，而原告所提出支付訴外人銘彰公
      司建造費用明細十七紙及證人即吊車工人歐金忠之證詞，均不足以證明系爭增
      建鐵皮屋及夾層確為原告出資建造，此外，原告未再舉出其他證據以實其說，
      顯未盡其舉證責任，則原告上開主張即不足採信。至於原告與訴外人銘彰公司
      間究為受僱關係或工作合作關係，及系爭增建鐵皮屋及夾層是否與訴外人銘彰
      公司所有一七二號建物為同時建造，均與認定系爭增建鐵皮屋是否原告出資建
      造無關，併予敘明。
（二）按所有人於原有建築物之外另行增建者，如增建部分與原有建築物無任何可資
      區別之標識存在，而與之作為一體使用者，因不具構造上及使用上之獨立性，
      自不得獨立為物權之客體，原有建築物所有權範圍因而擴張，以原有建築物為
      擔保之抵押權範圍亦因而擴張。倘增建部分於構造上及使用上已具獨立性，即
      為獨立之建築物。苟其常助原有建築物之效用，而交易上無特別習慣者，即屬
      從物，而為抵押權之效力所及。若增建部分已具構造上之獨立性，但未具使用
      上之獨立性而常助原有建築物之效用者，則為附屬物。其使用上既與原有建築
      物成為一體，其所有權應歸於消滅；被附屬之原有建築物所有權範圍因而擴張
      ，抵押權之範圍亦同。是從物與附屬物雖均為抵押權之效力所及，惟兩者在概
      念上仍有不同（參照最高法院八十八年度台上字第四八五號判決要旨）。查系
      爭增建鐵皮屋及建物經本院至現場勘驗結果：坐落新市鄉○○○段七０一之一
      六地號土地上建號一七二號門牌新市鄉○○路一八七號建物為訴外人銘彰公司
      所有，原告主張增建部分為上開建物西側一層樓鋼骨鐵皮屋及上開建物內夾層
      鋼骨平台（以鋼架支撐），一層鐵皮屋與上開保存登記建物互相打通，前後均
      有鐵捲門，可供出入，前門通新市鄉○○路，後門通中山路一九五巷，目前是
      作堆高機噴漆使用，現場有堆高機二台、台架一台、堆高機零件和工具；夾層
      部分無圍籬，目前堆置零件、雜物等使用，該夾層有一支鐵製扶梯，可供上、
      下使用，但須經由一七二建號內部，可利用一七二建號內鋁門通往一七二建號
      前方辦公室，也可以經一七二建號內部再利用增建一層鐵皮屋前後鐵捲門出入
      ，一七二建號內前方為辦公室，後面為鋼骨鐵皮屋與增建部分相連，夾層位於
      一七二建號後半部鐵皮屋內，一七二建號目前放置堆高機及修理堆高機之零件
      ，有本院勘驗筆錄在卷可稽。經查，系爭增建鐵皮屋及夾層雖在構造上具有獨
      立性，且系爭增建鐵皮屋於前後方均有鐵捲門，可供出入使用，惟據訴外人銘
      彰公司負責人林水木陳稱：「（問：增建部分使用水電情形為何，有無獨立之
      水電錶？）一七二建號增建部分均無獨立水電錶，是利用一七二建號水電錶用
      水電。」，「（問：一七二建號用途為何？）一七二建號放置堆高機及修理堆
      高機使用，一層增建鐵皮屋除了作堆高機噴漆使用以外，也作為堆高機之修護
      ，增建夾層放置堆高機之零件、輪胎及辦公用具。」等語（見本院九十三年七
      月十三日勘驗筆錄）。查系爭增建鐵皮屋既與訴外人銘彰公司所有業已保存登
      記之一七二建號建物互相打通使用，且無獨立水電錶，須使用上開一七二建號
      建物之水電，該增建鐵皮屋除可作為堆高機噴漆使用外，亦提供輔助一七二建
      號建物之效用作為堆高機修護場所使用，足認該增建鐵皮屋未具使用上之獨立
      性而常助原有一七二建號建築物之效用，應為附屬物。至於增建夾層部分係位
      於一七二建號建物內部，無獨立出入口，須經由一七二建號建物內部始可出入
      ，且亦無獨立水電錶，須使用上開一七二建號建物之水電，該增建夾層亦提供
      輔助一七二建號建物之效用作為放置修護堆高機零件、輪胎使用，可認該增建
      夾層未具使用上之獨立性而常助原有一七二建號建築物之效用，亦為附屬物。
      系爭增建鐵皮屋及夾層既均為一七二建號建物之附屬物，不得獨立為物權之客
      體，參諸前開說明，系爭增建鐵皮屋及夾層之所有權應歸於消滅，被附屬之原
      有建築物即訴外人銘彰公司所有一七二建號建物之所有權範圍，因而擴張及於
      系爭增建部分，應認系爭增建鐵皮屋及夾層為訴外人銘彰公司所有，並為被告
      抵押權效力所及。原告主張系爭增建鐵皮屋及夾層為其所有之不動產云云，自
      無可採。
（三）系爭增建鐵皮屋及夾層既為訴外人銘彰公司所有，且為被告抵押權效力所及，
      則被告以其對於訴外人銘彰公司之執行名義，聲請本院九十一年度執字第二七
      四七四號給付借款強制執行事件將系爭增建鐵皮屋及夾層一併查封執行，即屬
      有據。
五、從而，原告依強制執行法第十五條規定，提起本件第三人異議之訴，請求撤銷對
    系爭增建鐵皮屋及夾層之強制執行程序，即無理由，不能准許。
六、本件判決之基礎已臻明確，兩造其餘之攻擊防禦方法及舉證，核與判決結果無影
    響，無一一審究之必要，併此敘明。
七、據上論結，本件原告之訴為無理由，依民事訴訟法第七十八條，判決如主文。
中　　　華　　　民　　　國　　九十三　　年　　 十二 　　月　　 十六 　　日
                                  臺灣臺南地法院民事第四庭
~B法　　　官　鄭彩鳳
右為正本係照原本作成。
如對本判決上訴，須於判決送達後廿日內向本院提出上訴狀。
中　　　華　　　民　　　國　　九十三　　年　　 十二 　　月　　 十六 　　日
~B法院書記官　凌昇裕
